臺灣屏東地方法院民事裁定　　　　　　　　96年度抗字第42號
抗　告　人　乙○○○○○○○○.
相　對　人　合作金庫商業銀行股份有限公司
法定代理人　甲○○
上列抗告人與相對人間因拍賣抵押物事件，對於中華民國96年8
月28日本院96年度拍字第450 號裁定提起抗告，本院合議庭裁定
如下：
    主  文
抗告駁回。
抗告程序費用新臺幣壹仟元由抗告人負擔。
　  理  由
一、本件原裁定意旨略以：訴外人楊鳳明於民國93年11月17日，
    以其所有如原裁定附表所示之不動產（下稱系爭不動產），
    為向相對人（法人合併前為中國農民銀行股份有限公司）借
    款之擔保，設定新臺幣（下同）4,80萬元之最高限額抵押權
    （下稱系爭抵押權），存續期限為自93年11月17日起至123
    年11月16日止，債務清償期依照各個債務契約所定清償日期
    ，經登記在案，嗣楊鳳明於93年11月26日向相對人借款
    2,00萬元、2,00萬元，約定借款期限均為93年11月26日起
    至113 年11月26日止，分期按月清償本息，詎自96年5 月27
    日起，楊鳳明未依約清償本息，共積欠本金4,80萬元及利息
    與違約金，依約視同全部到期，之後雖楊鳳明於96年6 月21
    日將系爭不動產所有權信託移轉登記予抗告人，依法對抵押
    權不生影響，爰聲請抵押物，經原審裁定准許等語。
二、抗告意旨則以：抗告人就相對人主張之債權金額部分尚有疑
    義，爰依法提起抗告，求為原裁定廢棄。
三、按抵押權人，於債權已屆清償期，而未受清償者，得聲請法
    院拍賣抵押物，就其賣得價金而受清償，民法第873 條第1
    項定有明文。而抵押權人依上開規定聲請拍賣抵押物者，係
    屬非訟事件，法院所為准駁之裁定，無確定實體法上法律關
    係存否之效力，於債權及抵押權之存否，亦無既判力。故祗
    須其抵押權已經依法登記，並由抵押權人所提出之文件為形
    式上審查，已能明瞭有債權存在，且抵押債權已屆清償期而
    未受清償，法院即應為准許拍賣抵押物之裁定。如對於此項
    法律關係有爭執時，應由有爭執之人提起訴訟，以求解決，
    不得僅依抗告程式聲明其有爭執，並據為廢棄拍賣裁定之理
    由（最高法院51年台抗字第269 號判例參照）。經查，本件
    就相對人所提出之抵押權設定契約書影本、他項權利證明書
    影本、土地登記簿謄本、建物登記簿謄本各1 件及借據影本
    2 件等文件形式上以觀，即可知系爭抵押權已依法登記，且
    其所擔保之債權確實存在並已到期等情。其次，系爭抵押權
    係以系爭不動產為相對人設定之最高限額抵押權，是原審亦
    已依94年2 月5 日修正公佈、同年8 月5 日施行之非訟事件
    法第74條之規定，於96年8 月7 日發函抗告人使其有陳述意
    見之機會，並於同年月9 日合法送達，有送達證書附於本院
    96年度拍字第450 號民事卷可稽，但抗告人逾期仍未以書面
    或言詞表示意見。從而，原審依首揭規定及說明，裁定准予
    拍賣系爭不動產，於法自無不合。至抗告人主張其就相對人
    主張之債權金額部分尚有疑義云云，涉及實體問題，理應提
    起訴訟以求解決，尚非本件非訟事件所能審究，其以此為由
    提起抗告，求為廢棄原裁定，非有理由，應予駁回。
據上論結，本件抗告為無理由，依非訟事件法第21條第2 項、第
24條、第46條、民事訴訟法第495 條之1 第1 項、第449 條第1
項、第95條、第78條，裁定如主文。
中　　華　　民　　國　　96　　年　　11　　月　　19　　日
                  民事第一庭　審判長法　官　徐美麗
                                    法  官  張以岳
                                    法  官  潘　快
以上正本係照原本作成。
本裁定除以適用法規顯有錯誤為理由，並經本院許可外，不得再
抗告。如提起再抗告，應於收受後10日內，向本院提出再抗告狀
，並繳納再抗告費新臺幣1,000 元。
                　　                書記官　李勝群
中　　華　　民　　國　　96　　年　　11　　月　　19　　日
